【裁判字號】    90,台上,4944
【裁判日期】    900809
【裁判案由】    走私
【裁判全文】
最高法院刑事判決                                九十年度台上字第四九四四號
    上  訴  人  甲○○
右上訴人因走私案件，不服台灣高等法院中華民國九十年五月二十三日第二審判決（
九十年度上訴字第五四二號，起訴案號：台灣宜蘭地方法院檢察署八十九年度偵字第
一○四八號），提起上訴，本院判決如左：
    主  文
原判決撤銷，發回台灣高等法院。
    理  由
本件原判決認定黃培松（業經原審判刑確定）於民國八十九年四月十日十四時許，接
獲不詳姓名年籍之成年男子「黑仔」電話聯絡，以新台幣（下同）八千元之代價，同
意前往礁溪運送私菸。旋於當日下午十時許，先駕駛車牌號碼Ｋ五－○五八號大貨車
至礁溪後，將車交由「黑仔」開往不詳地點載運私運管制物品進口逾公告數額之走私
物品大衛杜夫牌洋菸（DAVIDOFF CLASSIC）一萬四千七百五十包、七星牌洋菸（MILD
SEVEN FILTER）四萬七千七百五十包，合計完稅價格一百零一萬一千四百元，翌日凌
晨一時四十分許，「黑仔」再聯絡黃培松前往宜蘭縣台九省道吳沙段開車，欲送往台
北某處，途中由「黑仔」駕車前導。黃培松並以二千元至三千元之代價，僱用知情之
上訴人甲○○，上訴人遂與黃培松基於運送私運管制物品進口之犯意聯絡，於同年月
十一日凌晨一時五十分許，在宜蘭縣台九線吳沙加油站上車共同運送。嗣於同日凌晨
二時許，行經宜蘭縣頭城鎮○○路段○路檢點處時，為警查獲，並當場扣得前揭菸類
等情。因而撤銷第一審關於上訴人部分之不當科刑判決，改判仍論處上訴人以共同運
送私運管制物品進口逾公告數額之走私物品罪刑，固非無見。
惟查：刑事訴訟法第三百七十條前段規定：由被告上訴或為被告之利益而上訴者，第
二審法院不得諭知較重於原審判決之刑。此即禁止不利益變更之法則，其所謂不利益
，應從第一審及第二審判決所宣告主文之刑（刑名及刑度）形式上比較外，尚須總體
的綜合觀察，將二判決對應比較，凡使被告之自由、財產、名譽等受較大損害者，即
有實質上之不利益。緩刑之宣告，本質上無異恩赦，得消滅刑罰權之效果，故在法律
上或社會上之價值判斷，顯對被告有利，若無同條但書所定例外情形，將第一審諭知
之緩刑宣告撤銷，即屬不利益變更。另法院對於具備緩刑之刑事被告，認為以暫不執
行刑罰為適當者，得宣告緩刑，為刑法第七十四條所明定，至於暫不執行刑罰是否適
當，則由法院就被告有無累犯之虞，及是否由於刑罰之宣告而策其自新等一切情形，
依其自由裁量定之，與犯罪情節是否可原，並無關係。本件第一審判決係以上訴人「
前未曾受有期徒刑以上刑之宣告，有台灣高等法院被告全國前案紀錄表附卷可憑，茲
因一時失慮而罹刑典，經此偵審程序應已知警惕，而無再犯之虞，本院認對其所宣告
之刑，以暫不執行為適當，爰併予宣告緩刑，以勵自新」為由，諭知上訴人緩刑三年
在案，原判決竟以「本件涉犯未稅洋菸，價值達一百零一萬餘元，案情非微，被告復
堅不吐實，不知悛悔，原審宣告緩刑，有適用法令不當之違法」為理由，將第一審諭
知上訴人之緩刑撤銷，而未就第一審判決對上訴人有無累犯之虞，及是否由於刑罰之
宣告而策其自新等情形，審酌不適當，而有適用刑法第七十四條之法條不當之情況，
加以說明，自有判決不載理由及違背不利益變更法則之情形，其判決當然為違背法令
。上訴意旨執以指摘原判決不當，非無理由，應認原判決有撤銷發回更審之原因。
據上論結，應依刑事訴訟法第三百九十七條、第四百零一條，判決如主文。
中      華      民      國     九十     年      八      月      九      日
                              最高法院刑事第十庭
                                  審判長法官  陳  炳  煌
                                        法官  陳  正  庸
                                        法官  韓  金  秀
                                        法官  吳  信  銘
                                        法官  徐  文  亮
      右正本證明與原本無異
                                              書  記  官
中      華      民      國     九十     年      八      月     十六     日


司法院資訊處製作；財團法人民間司法改革基金會備份。
